【裁判字號】    98,交聲,1876
【裁判日期】    980824
【裁判案由】    交管條例聲異
【裁判全文】
臺灣板橋地方法院交通事件裁定        98年度交聲字第1876號
原處分機關  交通部公路總局臺北區監理所板橋監理站
異  議  人
即受處分人  甲○○
上列異議人即受處分人因違反道路交通管理處罰條例案件，不服
原處分機關於98年7 月10日所為之裁決處分（裁決書案號：板監
裁字第裁41-V00000000號），聲明異議，本院裁定如下：
    主  文
原處分撤銷。
甲○○不罰。
    理  由
一、原處分意旨略以：異議人即受處分人甲○○於民國98年4 月
    13日下午4 時29分許，騎乘車號H9R-106 號重型機車，行經
    屏東縣內埔鄉○○路與科大路口（老埤村），有未戴安全帽
    之違規，經執勤員警以紅旗及手勢攔停時，拒絕停車接受稽
    查而逃逸，經屏東縣政府警察局內埔分局員警逕行舉發，遂
    依道路交通管理處罰條例第60條第1 項、第63條第1 項第1
    款之規定，裁處罰鍰新臺幣（下同）3,000 元，並記違規點
    數1 點。
二、本件異議人則以：異議人未戴安全帽願意受罰，惟事發當時
    舉發員警正在對一名中年婦女舉發開罰單，僅回頭望了異議
    人一眼，並沒有向異議人搖紅旗並以手勢要求異議人停車受
    檢。是原處分機關遽以裁罰，顯有違誤，爰依法聲明異議，
    請求撤銷原處分等語。
三、按汽車駕駛人，駕駛汽車有違反道路交通管理處罰條例之行
    為，經交通勤務警察或依法令執行交通稽查任務人員制止時
    ，不聽制止或拒絕停車接受稽查而逃逸者，除按各該條規定
    處罰外，處3,000 元以上6,000 元以下罰鍰，並記違規點數
    1 點，道路交通管理處罰條例第60條第1 項、第63條第1 項
    第1 款固定有明文，惟按法院受理交通事件，準用刑事訴訟
    法之規定，道路交通管處罰條例第89條前段定有明文，是以
    最高法院76年臺上字第4986號判例所揭櫫「認定犯罪事實所
    憑之證據，雖不以直接證據為限，間接證據亦包括在內，然
    而無論直接證據或間接證據，其為訴訟上之證明，須於通常
    一般之人均不致有所懷疑，而得確信其為真實之程度者，始
    得據為有罪之認定，倘其證明尚未達到此一程度，而有合理
    之懷疑存在而無從使事實審法院得有罪之確信時，即應由法
    院為諭知被告無罪之判決」之刑事訴訟法上重要原則，於法
    院審理違反道路交通管理處罰條例案件時，當有其適用，如
    法院踐行調查證據之程序後，就原處分機關所認定之行為人
    違規事實仍有合理懷疑，而無法確信行為人有道路交通管理
    處罰條例各該處罰條文之構成要件事實時，即應依刑事訴訟
    上罪疑唯輕之原則，作有利於受處分人之認定。
四、經查：
（一）本件異議人即受處分人甲○○騎乘上開機車於前揭時、地
      ，經屏東縣政府警察局內埔分局員警認有前述違規情形，
      嗣原處分機關即交通部公路總局板橋監理站依據道路交通
      管理處罰條例第60條第1 項、第63條第1 項第1 款規定，
      裁處異議人罰鍰新臺幣（下同）3,000 元，並記違規點數
      1 點，有上開舉發通知單、現場舉發照片、板監裁字裁41
      -V00000000號裁決書各1 件附卷可稽。
（二）異議人雖自承於前述時地駕駛本件機車有「騎乘機車未戴
      安全帽」違規之情，惟以「舉發員警當時並沒有向異議人
      搖紅旗並以手勢要求異議人停車受檢」等語置辯。而異議
      人於接獲上開逕行舉發違規通知單後，隨即於98年5 月18
      日提出申訴，經公路總局臺北區監理所板橋監理站函請舉
      發機關調查結果，仍認異議人有前開違規行為，然本件舉
      發所憑之採證照片，業據原舉發機關即屏東縣政府警察局
      內埔分局於98年6 月15日以內警交字第0980007872號函說
      明：「…照片中交通號誌顯為黃燈，以闖紅燈舉發顯然有
      誤，本分局將闖紅燈部分（單號：屏警交字第V00000000
      號）函請板橋監理站註銷免罰。」等語，有該函影本1 件
      在卷足憑，足見本件當時之舉發行為確可能有瑕疵。
（三）另查，本件舉發員警同時對異議人開出 V00000000（闖紅
      燈）、 V00000000（騎乘機車未戴安全帽）、 V00000000
      （不服取締加速逃逸）三張連號違規通知單，然警察機關
      員警就交通違規之舉發，除在維護交通秩序公共利益外，
      尚涉及員警之個人績效，其與受舉發人係處於利害關係人
      對立之地位，既係以使受舉發人受交通違規裁罰為目的，
      其所為之舉發是否與事實相符，仍應依積極證據認定之，
      而本件就舉發採證照片所示，該地車流量僅有偶而之零星
      機踏車通行，警員於此處所執勤本即異於常態，是否有選
      擇性開單告發甚至浮濫舉發開單之情事，更應從嚴認定。
      況本件警員舉發時有前述之瑕疵已如前所認，且異議人既
      亦自承當時確未戴安全帽，並稱舉發員警正在對一名中年
      婦女舉發開罰單，而原舉發機關就舉發當時情況如何，上
      開回函既未提及，復無其他佐證資料。足見異議人所辯舉
      發員警根本沒有向異議人示意停車受檢，即逕行對異議人
      掣單舉發乙節可能為真實，異議人非故意拒絕停車接受稽
      查等情，應堪採信。
（四）綜上所述，本件異議人主觀上是否有拒絕停車接受稽查之
      故意，仍有合理懷疑存在，本院復查無其他積極證據足認
      該車駕駛人有違規之故意，即屬不能證明異議人之車輛有
      拒絕停車接受稽查而逃逸之違規。原處分未予詳查，遽予
      裁罰，尚有未洽，故本件聲明異議為有理由，原處分應予
      撤銷，另諭知異議人不罰，以昭審慎。
五、據上論斷，應依道路交通案件處理辦法第20條前段，裁定如
    主文。
中    華    民    國    98    年    8     月    24    日
                              交通法庭  法  官  徐子涵
上列正本證明與原本無異。
如不服本裁定，應於裁定送達後五日內敘明抗告理由，向本院提
出抗告狀。
                                        書記官  張桐嘉
中    華    民    國    98    年    8     月    25    日


司法院資訊處製作；財團法人民間司法改革基金會備份。
